臺灣臺東地方法院小額民事判決
109年度東小字第188號
原      告  黃秀藝  
被      告  劉麗芳  
上列當事人間請求返還不當得利事件，本院於民國110年4月12日
言詞辯論終結，判決如下：
    主      文
原告之訴駁回。
訴訟費用新臺幣壹仟元由原告負擔。 
    事實及理由
一、按各共有人對於第三人，得就共有物之全部為本於所有權之
    請求，但回復共有物之請求，僅得為共有人全體之利益為之
    。民法第821條定有明文。依同法第831條準用第828條第2項
    ，前開規定並準用於公同共有債權之請求。是債權之各公同
    共有人，應得就公同共有債權之全部，就妨害公同共有債權
    者，請求除去妨害；就有妨害之虞者，請求防止之。又不變
    更訴訟標的，而補充或更正事實上或法律上之陳述者，非為
    訴之變更或追加。民事訴訟法第256條定有明文。原告就訴
    之聲明第一項請求被告應返還原告新臺幣（下同）67,000元
    （詳本院卷第7頁），復於110年1月21日言詞辯論時更正為
    被告應返還張家豪之全體繼承人67,000元（詳本院卷第192
    頁），核屬補充或更正法律上之請求，非訴之追加，應予准
    許。
二、原告主張：原告和訴外人張家豪是配偶關係，被告為張家豪
    之母；原告及其2名未成年子女為張家豪之全體法定繼承人
    。張家豪於民國108年12月19日16時57分前之某時，在其位
    於臺東縣○○市○○路0段000號居所上吊自殺，嗣於同日16時57
    分許遭人發現，發現時已死亡。詎被告擅自於同日22時43分
    許起至22時53分止，陸續提領張家豪設於臺灣土地銀行、彰
    化銀行之帳戶（下合稱系爭帳戶）存款共67,000元。被告無
    法律上原因，提領上開款項，致張家豪之全體繼承人受有損
    害，應返還不當得利67,000元。爰依民法第179條之規定，
    請求被告如數返還等語。並聲明：被告應給付張家豪之全體
    繼承人67,000元。
三、被告則以：伊有提領張家豪的存款67,000元支付他喪葬費用
    ，張家豪死亡後其身後事是由伊及伊女兒張育菁處理，喪葬
    支出超過伊提領的款項，原告所述不是事實等語。並聲明：
    原告之訴駁回。
四、兩造不爭執事項：
　㈠張家豪為原告之配偶、被告之子、訴外人張育菁之兄長。張
    家豪於108年12月19日16時57分前之某時，在其位於臺東縣○
    ○市○○路0段000號居所上吊自殺，嗣於108年12月19日16時57
    分遭人發現，張家豪斯時已死亡。
　㈡張家豪於108年12月27日15時火化，火化費用6千元，其火化
    前殯葬設施使用支出11,400元，繳款人均為長鑫生命禮儀社
    。另長鑫生命禮儀社辦理張家豪喪葬事宜，分別支出2,940
    元、6,800元。
　㈢被告與張育菁於109年2月7日繳納135,000元之張家豪喪禮服
    務費用予長鑫生命禮儀社。被告另支付張家豪於海山寺彌陀
    殿靈骨位費用80,000元。
　㈣被告於108年12月19日22時40分許，至址設臺東市○○路0段000
    號之凱基銀行臺東分行自動提款機，提領張家豪所有之土地
    銀行、彰化銀行帳戶內存款，金額共計67,000元，並領受張
    家豪勞保之喪葬補助115,000元。
五、本件爭點：原告依不當得利之法律關係請求被告給付67,000
    元予張家豪之全體繼承人有無理由？
六、本院得心證的理由：
  ㈠按遺產管理、分割及執行遺囑之費用，由遺產中支付之，民
    法第1150條有明文規定。而被繼承人的喪葬費用，為處理被
    繼承人的後事所不可或缺，參酌遺產及贈與稅法第17條第1
    項第10款也規定被繼承人的喪葬費用由遺產總額扣除，所以
    ，應認喪葬費用亦屬繼承所生的費用，應由被繼承人的遺產
    負擔，始為合理。
　㈡被告支付張家豪喪禮服務費用135,000元予長鑫生命禮儀社，
    另支付張家豪於海山寺彌陀殿靈骨位費用80,000元，合計共
    支付喪葬費用215,000元等情，為兩造所不爭執，業如上揭
    四㈢所述，該等費用為辦理張家豪喪事所不可或缺，依上說
    明，自應由其遺產中支付。再者，被告自承提領張家豪系爭
    帳戶共67,000元，縱加計其另外領受之張家豪勞保喪葬補助
    115,000元（詳上揭三㈣之不爭執事項），合計182,000元，
    亦仍低於前揭應由張家豪遺產中支付的喪葬費用215,000元
    ，是被告辯稱提領的系爭帳戶款項均已支付於張家豪的喪葬
    費用，應認可採。
　㈢依上開說明，被告提領系爭帳戶款項67,000元，非無法律上
    原因，且未侵害張家豪之全體繼承人繼承的財產權。此外，
    原告復未能提出其他證據以資證明被告有侵害張家豪之全體
    繼承人的財產權或受有不當得利之情形，原告請求被告應給
    付張家豪之全體繼承人67,000元，難認可採。
七、綜上所述，原告依照不當得利的法律關係，請求被告給付67
    ,000元予張家豪之全體繼承人，為無理由，應予駁回。
八、本件事證已臻明確，兩造其餘攻擊防禦方法，經本院斟酌後
    ，認為均不足以影響本判決之結果，爰不一一論述，併此敘
    明。
九、訴訟費用負擔之依據：民事訴訟法第78條。　　　　　
中　　華　　民　　國　　110 　年　　5 　　月　　21　　日
                  臺東簡易庭　法  官　吳俐臻
上為正本係照原本作成。
如不服本判決，應於判決送達後20日內以違背法令為由，向本院
提出上訴狀（須表明原判決所違背之法令及具體內容，與依訴訟
資料可認為原判決有違背法令之具體事實並按他造當事人之人數
檢附繕本）。
中　　華　　民　　國　　110 　年　　5 　　月　　21　　日
                              書記官  王品涵